【裁判字號】    95,訴,1407
【裁判日期】    950824
【裁判案由】    毒品危害防制條例
【裁判全文】
臺灣臺中地方法院刑事判決              95年度訴字第1407號
公  訴  人  臺灣臺中地方法院檢察署檢察官
被      告  丁○○
選任辯護人  張居德律師
            楊雯齡律師
被      告  丙○○
選任辯護人  鞠金蕾律師
上列被告等因違反毒品危害防制條例案件，經檢察官提起公訴（
九十五年度偵字第二一六五號），本院判決如下：
    主    文
丁○○連續販賣第二級毒品，累犯，處有期徒刑柒年陸月。扣案
如附表編號一所示之第三級毒品愷他命（驗餘毛重零點肆捌捌公
克，含塑膠袋壹個）及現金新台幣陸萬元，均沒收；供犯罪所用
之門號0000000000號諾基亞廠牌行動電話機壹具沒收
之，如全部或一部不能沒收時，追徵其價額，因販賣第二級、第
三級毒品所得財物新臺幣貳萬捌仟柒佰伍拾元，沒收之，如全部
或一部不能沒收時，以其財產抵償之。
丙○○連續販賣第二級毒品，處有期徒刑伍年，扣案如附表編號
二至四所示之第二級毒品ＭＤＭＡ共拾柒顆，沒收銷燬之；扣案
如附表編號五所示之第三級毒品愷他命（驗餘毛重肆點肆零
公克，含伍拾伍個塑膠袋、惟不含貳個標籤紙）、現金新台幣拾
萬陸仟元，均沒收；因販賣第二級、第三級毒品所得財物新臺幣
貳萬壹仟貳佰元，沒收之，如全部或一部不能沒收時，以其財產
抵償之，供犯罪所用之門號0000000000號之諾基亞廠
牌行動電話機壹具，沒收之，如全部或一部不能沒收時，追徵其
價額。
    事    實
一、丁○○前曾於民國九十二年間，因違反毒品危害防制條例案
    件，經本院於九十二年七月二日判處有期徒刑二月，於同年
    七月二十八日確定，並於九十二年八月十五日易科罰金而執
    行完畢，猶不知悔改，明知ＭＤＭＡ（俗稱「搖頭丸」）、
    愷他命各屬毒品危害防制條例第二條第二項所管制之第二級
    、第三級毒品，為牟取利益，竟基於意圖營利，而販賣第二
    級毒品ＭＤＭＡ（下稱ＭＤＭＡ）、第三級毒品愷他命（下
    稱愷他命）之概括犯意：
（一）先於九十五年一月十五日某時，在臺中市○○區○○路一
      段八號七樓之十五租處，以其所有之門號0000000
      000號行動電話與丙○○所使用之門號0000000
      000號行動電話（均未扣案）聯繫，約定由丁○○以每
      顆ＭＤＭＡ新台幣（下同）三百元、愷他命每公克（每包
      ）六百五十元或一千元之代價販賣ＭＤＭＡ及愷他命予丙○○，待價格、數量洽妥後，旋即約定在上揭丁○○租處
      交易，丁○○當日同時共販賣ＭＤＭＡ五十七顆、每公克
      六百五十元之愷他命六十一公克、每公克一千元之愷他命
      三十二公克予丙○○。合計販賣ＭＤＭＡ之所得為一萬七
      千一百元、販賣愷他命之所得為七萬一千六百五十元，販
      賣第ＭＤＭＡ、愷他命所得共計為八萬八千七百五十元（
      惟至警查獲時僅剩六萬元）。
（二）復於九十五一月二十二日凌晨五、六時許，在其上揭臺中
      市○○區○○路一段八號七樓之十五租處，以上揭行動電
      話與丙○○聯繫販賣毒品事宜，約定販賣ＭＤＭＡ之數量
      三十顆、每顆代價三百元、販賣愷他命之數量為五十三公
      克、代價為每公克一千元，待價格、數量洽妥後，旋即約
      定在上揭租處交易，丁○○當場交付上揭數量之ＭＤＭＡ
      、愷他命予丙○○，價金則另約定數日後交付，而以此方
      式同時販賣ＭＤＭＡ、愷他命予丙○○。
二、丙○○明知ＭＤＭＡ（俗稱「搖頭丸」）、愷他命各屬毒品
    危害防制條例第二條第二項所管制之第二級、第三級毒品，
    為牟取利益，竟基於意圖營利，而販賣ＭＤＭＡ、愷他命之
    概括犯意，先於九十四年十月間某日，在臺中市某地，以愷
    他命每公克不詳之代價向姓名年籍不詳綽號「魚丸」之成年
    人販入數量不詳之愷他命；再於九十五年一月十五日某時，
    在丁○○臺中市○○區○○路一段八號七樓之十五租處，以
    其所有之門號0000000000與丁○○所有之門號0
    000000000號行動電話聯繫以向丁○○販入ＭＤＭ
    Ａ、愷他命，並約定以每顆ＭＤＭＡ三百元之代價販入ＭＤ
    ＭＡ五十七顆、以愷他命每公克六百五十元之代價販入愷他
    命六十一公克、愷他命每公克一千元之代價販入愷他命三十
    二公克；復於九十五年一月二十二日凌晨五、六時許，在丁○○臺中市○○區○○路一段八號七樓之十五租處，以其所
    有之門號0000000000行動電話與丁○○所有之門
    號0000000000號行動電話聯繫，向丁○○販入Ｍ
    ＤＭＡ、愷他命，並約定以每顆ＭＤＭＡ三百元之代價販入
    三十顆、以愷他命每公克一千元之代價販入五十三公克，待
    價格、數量洽妥後，旋即在上揭丁○○租處交易，丁○○並
    當場交付上揭毒品予丙○○（價金約定另行交付），而以此
    方式向丁○○同時販入ＭＤＭＡ、愷他命。旋自九十四年十
    月間某日起至九十五年一月二十四日凌晨三時許，在臺中市
    西屯區○○路○段十號六樓之十七租處、租處附近之便利商
    店前及臺中市○○路與五權路口之「時尚ＰＵＢ」，以其所
    有之門號0000000000號行動電話與甲○○所使用
    之門號0000000000號行動電話聯繫約定毒品買賣
    事宜，待價格、數量洽妥後，即約定在上揭地點交易，並以
    愷他命每公克一千元、每次一公克之價格及數量，連續五次
    販賣予甲○○施用得逞（採最有利於丙○○之認定），合計
    丙○○販賣愷他命予甲○○之所得共為五千元。再自九十五
    年一月十五日起至同年一月二十二日止，將該販入之ＭＤＭ
    Ａ、愷他命攜至臺中市○○路與五權路口之「時尚ＰＵＢ」
    ，以每顆ＭＤＭＡ四百元之代價、以愷他命每公克一千元（
    六十一公克部分）及一千二百元（三十二公克部分）之代價
    ，其中除先後以每次一公克一千元之數量及價格販賣愷他予
    命甲○○二次外，餘皆悉數販賣予在場之不詳姓名之成年人
    ；復於九十五年一月二十四日凌晨三時許，丙○○與甲○○
    約定在上揭丙○○租處樓下「全家便路商店」前進行愷他命
    第八次交易時，雙方尚未交易完成即為警在上址當場查獲丙○○而未遂。丙○○計販賣ＭＤＭＡ所得二萬二千八百元，
    販賣愷他命所得九萬九千四百元，總計販賣第二、三級毒品
    所得十二萬七千二百元（惟至為警查獲時僅剩十萬六千元）
    。
三、嗣先於九十五年一月二十四日凌晨三時許，為警在臺中市○○區○○路一段十號六樓之十七租處查獲丙○○，並扣得丙○○所有供販賣所用之如附表編號二至四所示之ＭＤＭＡ十
    七顆、附表編號五所示之愷他命等物（驗餘實稱毛重四三點
    三四０公克，含五十五個塑膠袋）及因販賣ＭＤＭＡ、愷他
    命所得之現金十萬六千元；再於同日凌晨六時許，在臺中市
    西屯區○○路○段八號七樓之十五查獲丁○○，並扣得丁○○所有供販賣之如附表編號一所示之愷他命等物（驗餘毛重
    零點四八八公克，含塑膠袋一個）及因販賣ＭＤＭＡ、愷他
    命所得之現金六萬元。
四、案經臺中市警察局移送臺灣臺中地方法院檢察署檢察官偵查
    起訴。
    理    由
一、訊據被告丁○○、丙○○二人對於上揭時、地各連續販賣Ｍ
    ＤＭＡ、愷他命之犯行均坦承不諱，且查：
（一）被告丙○○對於曾於上揭時、地向被告丁○○購買ＭＤＭ
      Ａ、愷他命以供販賣予他人之事實，復據被告丙○○於警
      詢中（見警卷第十二頁至十五頁）、偵查中（見偵查卷第
      十一頁至十二頁）供述在卷，並以證人身分於本院審理時
      具結證稱屬實。而被告丁○○對於曾上揭時、地販賣ＭＤ
      ＭＡ、愷他命予被告丙○○之事實亦據被告丁○○於警詢
      、偵查中供述屬實（見警卷第十八頁至二十一頁、偵查卷
      第十二頁），並經證人即當日查獲被告丙○○、丁○○之
      員警乙○○於本院審理時證述綦詳。另證人甲○○於警詢
      中證稱：「我在臺中市○○區○○路一段十號門口，我與
      丙○○遇到警方盤查，我當時是去找丙○○購買愷他命毒
      品，所以被警方傳喚到所。」、「我共向丙○○購買七至
      八次愷他命毒品。」、「我以一包愷他命新臺幣一千元向
      丙○○購買。每次購買一至二包不等。購買地點為時尚舞
      廳或丙○○住處樓下（警方今日查獲地點）。」、「我第
      一次向丙○○購買愷他命在時尚舞廳，當時我剛認識丙○○時，丙○○就向我兜售愷他命，當時我跟丙○○購買一
      包愷他命，一包價格為新臺幣一千元。」等語（見警卷第
      二四頁、二五頁），並於偵查中具結證稱：「（問：如何
      與該名男子聯絡購買愷他命？）打電話，他的電話０九二
      七ＸＸＸＸ三八，因為我到ＰＵＢ玩時，要買毒以前，我
      會在現場問朋友那名男子的電話。」、「（如何向那名男
      子購買毒品？）到ＰＵＢ時，若有遇到，直接在ＰＵＢ交
      易，或者是我打電話給他，有時約在便利商店，有時約在
      那名男子位於甘肅路上住處的大樓樓下。」、「（問：一
      次買多少？）一包或二包，一包是一千元，我們都是一手
      交錢，一手交貨。」、「當時我剛從時尚ＰＵＢ離開，在
      計程車上打電話給該名男子，我在電話內跟他說要二件，
      約在全家便利商店，但到場時那名男子說沒有帶貨，他要
      我與他上去到他住處拿愷他命，就被警查到了。」、「（
      問：那名男子有無在賣搖頭丸？）有，我有看過他在時尚
      ＰＵＢ賣給我的朋友，時間我忘了，我有隱約看到，他拿
      搖頭丸給我朋友，我朋友有給他錢。」、「（問：用何支
      電話與那名男子買毒品？）0000000000。」等
      語（見偵查卷第六三頁至六五頁）。再參以被告丁○○所
      使用之門號0000000000號行動電話與丙○○所
      使用之門號0000000000號行動電話間、被告丙○○所使用之該行動電話與證人甲○○所使用之門號00
      00000000號行動電話間，於上揭時間內確均有聯
      繫紀錄，有上揭各行動電話之雙向通聯紀錄附卷可參，已
      足認被告丁○○、丙○○上揭之自白係出於自由之意志，
      且與事實相符。
（二）另按證人或被告之陳述有部分前後不符，或相互間有所歧
      異時，究竟何者為可採，法院仍得本其自由心證予以斟酌
      ，非謂一有不符或矛盾，即應認其全部均為不可採信（最
      高法院七十四年臺上字第一五九九號判例參照）。雖上揭
      被告丁○○、丙○○於警詢、偵查及本院審理中先後就各
      就被告丙○○、丁○○販賣愷他命、ＭＤＭＡ、證人甲○○就向被告丙○○購買愷他命等事實之時間、次數、數量
      及金額等細節部分或有出入（詳如上揭所示），然因人之
      記憶本屬有限，則渠等就上揭被告丁○○、丙○○販賣Ｍ
      ＤＭＡ、愷他命等細節部分有所遺忘或誤記，應尚與常情
      無悖，然此並無礙於被告丁○○販賣ＭＤＭＡ、愷他命予
      被告丙○○及被告丙○○販入ＭＤＭＡ、愷他命後再予賣
      出等事實之認定，況被告丁○○、丙○○為上揭犯行之時
      原未預期於日後遭查獲時應為如何陳述，自不能期待渠等
      刻意記憶各項細節，是渠等之供述縱先後不一或與證人之
      證言先後未盡相符，但法院本於審理所得之心證，就上揭
      證言之一部分認為確實可信予以採取，應與常理無悖。又
      因被告丙○○販賣愷他命予證人甲○○之次數、數量及金
      額均無法確定，本院乃綜合全部事證，依罪疑唯有利於被
      告之原則，應認定被告丙○○販賣愷他命予證人甲○○之
      金額、數量及次數均詳如事實欄所示。
（三）而以販賣營利為目的，將毒品購入或賣出，有一於此，其
      販賣毒品罪即屬既遂。被告丙○○於販入ＭＤＭＡ、愷他
      命時，即有將之轉售營利之意思，且其事後賣出之價格亦
      較販入之價格為高，故仍應成立販賣第二、三級毒品既遂
      罪。而ＭＤＭＡ、愷他命均物稀價昂，從事販毒業者，既
      須冒被取締判處重刑之危險，苟無利可圖，縱屬至愚，亦
      無人為之。又我國查緝毒品之轉讓或販賣一向執法甚嚴，
      對於販賣毒品者尤科以重度刑責，又販賣ＭＤＭＡ、愷他
      命既係違法行為，當非可公然為之，亦無公定價格，且容
      易分裝並增減份量，而每次買賣之價量，可能隨時依雙方
      關係深淺、資力、需求量及對行情之認知、來源是否充裕
      、查緝是否嚴謹、購買者被查獲時供述購買對象之可能風
      險之評估等情形，而異其標準，非可一概而論；販賣之利
      得，除被告坦承犯行或價量俱臻明確外，委難察得實情，
      販賣之人從價差或量差中牟利之方式雖異，其意圖營利之
      販賣行為則同一。是以因ＭＤＭＡ、愷他命量微價高，販
      賣者率有暴利可圖，茍非意圖販賣營利，一般人焉有可能
      甘冒重度刑責而販賣，從而，被告丁○○、丙○○上揭販
      賣ＭＤＭＡ、愷他命之時，當有意圖營利之犯意，亦足認
      定。
（四）又被告丁○○為警查獲時所扣得如附表編號一所示之物（
      不含塑膠袋一個）、被告丙○○為警查獲時所扣得如附表
      編號五所示之物（不含塑膠袋五十五個及標籤紙二張）經
      送鑑定結果，均含有愷他命成分，另扣案如附表編號二至
      四所示之藥丸經送鑑定結果，含有ＭＤＭＡ成分，此有行
      政院衛生署管制藥品管理局九十五年三月十六日管檢字第
      ０九五０００一七七七號函附之檢驗成績書一紙在卷可稽
      。此外，復有現場圖、交易明細表各一份（見警卷第三七
      頁、三八頁）、扣案被告丁○○所有供販賣之如附表編號
      一所示之愷他命（驗餘毛重零點四八八公克，含塑膠袋一
      個）及因販賣ＭＤＭＡ、愷他命所得之現金六萬元、被告
      丙○○所有供販賣所用之如附表編號二至四所示之ＭＤＭ
      Ａ十七顆、附表編號五所示之愷他命（驗餘實稱毛重四三
      點三四０公克，含五十五個塑膠袋）及因販賣ＭＤＭＡ、
      愷他命所得之現金十萬六千元足資佐證，益證被告丁○○
      、丙○○二人上揭之販賣毒品之自白，應屬真實，而屬可
      採。
（五）綜上所述，本件事證明確，被告丁○○、丙○○二人上揭
      之犯行，均洵堪認定。
二、查ＭＤＭＡ、愷他命各係屬毒品危害防制條例第二條第二項
    第二款、第三款所管制之第二級、第三級毒品。是核被告丁○○所為，係犯毒品危害防制條例第四條第二項之販賣第二
    級毒品罪及同條例第四條第三項之販賣第三級毒品罪；核被
    告丙○○所為，係犯毒品危害防制條例第四條第二項之販賣
    第二級毒品罪及同條例第四條第三項之販賣第三級毒品既遂
    、同條例第四條第六項、第三項之販賣第三級毒品未遂罪。
    被告丁○○、丙○○各因販賣而持有ＭＤＭＡ之低度行為，
    應為販賣之高度行為所吸收，不另論罪。被告丁○○先後多
    次販賣ＭＤＭＡ及愷他命等犯行、被告丙○○先後多次販賣
    ＭＤＭＡ及販賣愷他命既遂、未遂等犯行，均時間緊接，方
    法相同，觸犯構成要件相同之罪名，顯係各基於概括之犯意
    反覆為之，應依連續犯之規定，均各論以一販賣第二級毒品
    罪及販賣第三級毒品既遂罪，並均加重其刑（惟就被告丁○○、丙○○販賣第二級毒品罪中之法定為無期徒刑部分，依
    法均不得加重）。被告丁○○、丙○○係同時販賣ＭＤＭＡ
    、愷他命，顯見其二人均係以一行為觸犯上揭販賣第二級毒
    品罪、販賣第三級毒品既遂罪之犯行，為想像競合犯，應依
    刑法第五十條之規定，各從一重之販賣第二級毒品罪論處，
    公訴人認被丁○○、丙○○此部分係犯意各別，行為互殊，
    而應各予分論併罰，尚有未洽。又被告丁○○前曾於九十二
    年間，因違反毒品危害防制條例案件，經本院於九十二年七
    月二日判處有期徒刑二月，於同年七月二十八日確定，並於
    九十二年八月十五日易科罰金而執行完畢，有臺灣臺中地方
    法院檢察署刑案資料查註紀錄表及臺灣高等法院被告前案紀
    錄表各一份附卷可參，其受有期徒刑之執行完畢，五年以內
    再犯有期徒刑以上之罪，為累犯，應依刑法第四十七條之規
    定，遞加重其刑（惟就販賣第二級毒品罪中之法定為無期徒
    刑部分，依法不得加重）。另被告丙○○上揭販賣ＭＤＭＡ
    及愷他命之來源係購自被告丁○○，而因本件被告丙○○向
    警方人員主動供出其所販賣愷他命之來源係被告丁○○後，
    方為警於九十五年一月二十日凌晨六時許，在臺中市○○區
    ○○路一段八號七樓之十五查獲被告丁○○，業據證人乙○○到庭證述屬實，則被告丙○○此部分所為，顯屬因犯販賣
    第二、三級毒品之罪，供出毒品來源，因而破獲者，應依毒
    品危害防制條例第十七條之規定，就其販賣第二、三級毒品
    罪部分減輕其刑，並均先加後減。爰審酌被告丁○○、丙○○明知ＭＤＭＡ、愷他命係屬戕害人身心之毒品，竟為貪圖
    不法利益，鋌而走險予以販賣他人施用，危害社會治安及國
    民健康甚鉅，且販賣毒品為世界各國戮力查緝之萬國公罪，
    ＭＤＭＡ、愷他命足以使施用者導致精神障礙、性格異常，
    甚至造成生命危險之生理成癮性及心理依賴性，被告丁○○
    、丙○○之行為嚴重戕害國民身心健康，危害社會治安至深
    且鉅，惡性非輕，並斟酌被告丁○○、丙○○販賣毒品之次
    數、所得及販賣對象人數之多寡及其二人於本院審理時均已
    坦承犯行，態度尚稱良好等一切情狀，各量處如主文所示之
    刑，以資懲儆。
三、末查，扣案被告丙○○所有如附表編號二至四所示之ＭＤＭ
    Ａ十七顆，均屬第二級毒品，為違禁物，應依毒品危害防制
    條例第十八條第一項前段規定諭知沒收銷燬之。又毒品危害
    防制條例第十八條第一項規定，得諭知沒收銷燬者，以查獲
    之第一、二級毒品及專供製造或施用第一、二級毒品之器具
    為限，而不及於毒品之外包裝，本件扣案之愷他命之外包裝
    ，既係用以包裹毒品，防其裸露、潮濕，便於運輸及販賣，
    自係供販賣毒品所用之物，其中屬被告丁○○、丙○○所有
    部分，仍應依同條例第十九條第一項之規定諭知沒收（最高
    法院八十八年度臺上字第五０三二號、九十一年度臺上字第
    二０六二號判決意旨參照）。是扣案被告丁○○所有供販賣
    所用之如附表編號一所示之愷他命（驗餘毛重零點四八八公
    克，含塑膠袋一個）、因販賣第二、三級毒品所得之現金六
    萬元，被告丙○○所有如附表編號五所示之愷他命（驗餘實
    稱毛重四三點三四０公克，含五十五個塑膠袋）、因販賣第
    二、三級毒品之犯罪所得現金十萬六千元，均應依毒品危害
    防制條例第十九條第一項之規定宣告沒收；另未扣案之被告
    丁○○因販賣第二、三級毒品所得之財物二萬八千七百五十
    元，被告丙○○因販賣第二、三級毒品所得之財物二萬一千
    二百元，均應依同條例第十九條第一項之規定，各應沒收之
    ，如全部或一部不能沒收時，均以其財產抵償之；又被告丁○○、丙○○所有各供犯賣毒品所用之門號0000000
    000號諾基亞廠牌行動電話機一具、門號0000000
    000號之諾基亞廠牌行動電話機一具，亦應依同條例第十
    九條第一項沒收之，如全部或一部不能沒收時，追徵其價額
    。至扣案之如附表編號六所示之物及如附表編號五外包裝所
    示之標籤紙二張，因非屬毒品危害防制條例所管制之毒品，
    亦無證據證明係供被告丙○○犯罪所用之物，爰不另宣告沒
    收，附此敘明。
四、新舊法比較部分：
（一）按刑法第二條第一項所稱之法律，係指刑罰所依存的整體
      法律狀態，故法律有變更應指足以影響行為的可罰性與法
      律效果的法令因修正或廢止而有所變更而言。所以刑法法
      律變更概念，應界定在法律規定的改變，足以影響刑罰權
      判斷者而言，刑法總則的變更，自然會影響到個別犯罪的
      成立，乃至於法律效果的結構，自屬法律變更，應為新舊
      法之比較。而刑法修正之後，原屬連續犯之數個犯罪行為
      ，依新法應數罪併罰，比較修正前之規定，可依裁判上一
      罪論處，顯然修正前之規定有利於被告，如仍依修正後之
      規定，對於被告極為不利，從而，解釋上對於刑法第二條
      之解釋，應包括此種影響罪刑加重之規定。本件查被告行
      為後，刑法第五十六條關於連續犯之規定業已刪除，是被
      告犯後法律已有變更，而本件被告丁○○、丙○○於舊法
      時期所犯之如事實欄所示之販賣第二、三級毒品罪，依修
      正施行前刑法第五十六條之規定，為連續犯，應各以一罪
      論，並得加重其刑至二分之一；而依修正施行後之刑法，
      並無連續犯之規定，且依新法應各別多次論斷之結果（即
      數罪併罰），其刑度顯較修正前應依刑法第五十六條之規
      定以一連續犯之罪為重，經比較新舊法結果，以被告行為
      時之規定較有利於被告，新法之規定對於被告丁○○、丙○○並無較為有利之情形，自應依刑法第二條第一項前段
      規定，適用修正施行前之刑法第五十六條規定，各論以連
      續犯，分別以一販賣第二級毒品及販賣第三級毒品罪論處
      ，並均加重其刑（惟就被告丁○○、丙○○販賣第二級毒
      品罪中之法定為無期徒刑部分，依法均不得加重）。又被
      告行為後，刑法第五十五條關於想像競合犯之規定雖已有
      文字修正，然新法第五十五條但書係科刑之限制，為法理
      之明文化，非屬法律變更（最高法院九十五年第八次刑庭
      會議決議參照），是此部分應無比較新舊法之必要，應逕
      行適用被告丁○○、丙○○行為之時法律即修正前刑法第
      五十五條關於想像競合之規定，併予指明。
（二）查被告行為後，刑法第四十七條、第四十九條業已修正，
      修正後刑法第四十七條第一項規定「受徒刑之執行完畢，
      或一部之執行而赦免後，五年以內故意再犯有期徒刑以上
      之罪者，為累犯，加重本刑至二分之一。」，修正後刑法
      第四十九條規定「累犯之規定，於前所犯罪在外國法院受
      裁判者，不適用之。」，與修正前刑法第四十七條規定「
      受有期徒刑之執行完畢，或受無期徒刑或有期徒刑一部之
      執行而赦免後，五年以內再犯有期徒刑以上之罪者，為累
      犯，加重本刑至二分之一。」修正前刑法第四十九條規定
      「累犯之規定，於前所犯罪依軍法或於外國法院受裁判者
      ，不適用之。」不同。修正後刑法關於累犯之規定，其五
      年以內再犯之罪以故意犯為限，始應論以累犯，惟如前案
      係依軍法審判者，亦應論以累犯。修正前刑法關於累犯之
      規定，其五年以內再犯之罪以有期徒刑以上之罪（不分故
      意犯或過失犯），均應論以累犯，惟如前案係依軍法審判
      者，則不應論以累犯。而新舊法比較，應綜其全部之結果
      ，而為比較，是單僅就現行法之規定為比較，尚無從認定
      刑法關於累犯之規定既係新法或舊法對被告有利，仍應依
      個別具體案件為新舊法比較。被告丁○○前曾於九十二年
      間，因違反毒品危害防制條例案件，經本院於九十二年七
      月二日判處有期徒刑二月，於同年七月二十八日確定，並
      於九十二年八月十五日易科罰金而執行完畢，有臺灣臺中
      地方法院檢察署刑案資料查註紀錄表及臺灣高等法院被告
      前案紀錄表各一份附卷可參，已如前述，其前受有期徒刑
      之執行完畢後，五年以內故意再犯本件有期徒刑以上之罪
      ，不論依新舊法規定，均應論以累犯，並無有利或不利之
      情形，故本件就被告丁○○部分應依刑法第二條第一項前
      段規定，逕行適用行為時之法律即修正前刑法第四十七條
      規定，並遞加重其刑（惟就販賣第二級毒品罪中之法定為
      無期徒刑部分，依法不得加重）。
（三）被告行為後，刑法第三十三條第五款業於九十四年二月二
      日以華總一義字第０九四０００一四九０一號令修正公布
      ，並自九十五年七月一日起施行；修正後刑法第三十三條
      第五款規定「罰金：新臺幣一千元以上，以百元計算之。
      」，與修正前刑法第三十三條第五款規定「罰金：一元以
      上。」不同。比較新舊法結果，以舊法較有利於被告丁○○、丙○○二人，新法並無對被告丁○○、丙○○較為有
      利之情形，故依刑法第二條第一項前段規定，本件被告丁○○、丙○○所犯關於販賣第二、三級毒品罪之法定刑罰
      金部分，自應適用行為時之法律即修正前刑法第三十三條
      第五款規定決定其罰金部分之法定刑。
五、
（一）公訴意旨另以：被告丁○○、丙○○二人除上揭被訴販賣
      ＭＤＭＡ、愷他命之事實外，尚各基於意圖營利，販賣Ｍ
      ＤＭＡ及愷他命之概括犯意，被告丁○○自九十三年四月
      間起，陸續在臺中市○○路一０五號十六樓之滾石ＰＵＢ
      ，向真實姓名年籍不詳綽號「阿凱」之成年男子，以ＭＤ
      ＭＡ每顆二百五十元至三百元不等之價格，以愷他命每一
      大包五十克四萬五千元至五萬元不等之價格購得ＭＤＭＡ
      及愷他命後，自九十三年六月間起至九十五年一月二十二
      日凌晨，在臺中市○○路一０五號１６樓之滾石ＰＵＢ或
      其位於臺中市○○區○○路一段八號七樓之十五租處，再
      以愷他命每五十公克五萬三千元至七萬元不等（依純度）
      之價格，以ＭＤＭＡ每顆三百元之價格，連續販賣ＭＤＭ
      Ａ及愷他命予被告丙○○六、七次（扣除上揭二次販賣Ｍ
      ＤＭＡ、愷他命之犯行），每次平均販賣ＭＤＭＡ五十顆
      、愷他命五十公克予被告丙○○，被告丙○○於前揭時地
      自被告丁○○處販入ＭＤＭＡ及愷他命後，自九十三年六
      月間起九十五年一月二十四日凌晨，利用其所有0000
      000000號之行動電話作為對外聯絡販賣ＭＤＭＡ及
      愷他命之工具，在其臺中市○○區○○路一段十號六樓之
      十七租處、臺中市○○路與五權路口之「時尚ＰＵＢ」內
      或其他不特定之ＰＵＢ內，以ＭＤＭＡ每顆四百元、愷他
      命每小包一千元至一千二百元不等之價格，連續販賣予不
      特定人。因認丁○○、丙○○此部分亦各涉犯毒品危害防
      制條例第四條第二項、第三項之販賣第二、三級級毒品罪
      嫌。
（二）按犯罪事實應依證據認定之，無證據不得認定犯罪事實，
      又不能證明被告犯罪或其行為不罰者，應諭知無罪之判決
      ，刑事訴訟法第一百五十四條第二項、第三百零一條第一
      項分別定有明文。再事實之認定，應憑證據，如未能發現
      相當之證據，或證據不足以證明，自不能以推測或擬制之
      方法，以為裁判基礎（最高法院四十年臺上字第八六號判
      例意旨參照）。另按認定犯罪事實，所憑之證據，雖不以
      直接證據為限，間接證據亦包括在內，然無論直接或間接
      證據，其為訴訟上之證明，須於通常一般之人均不致於有
      所懷疑，而得確信其為真實之程度者，始得據之為有罪之
      認定，倘其證明尚未達到此一程度，而有合理性懷疑之存
      在時，即無從為有罪之認定。（最高法院六十九年臺上字
      第一五三一號、七十六年臺上字第四九八六號判例可資參
      照）。又被告之自白不能作為有罪判決之唯一證據，仍應
      調查其他必要之證據，以查其是否與事實相符，同法第一
      百五十六條第二項亦有明文，所謂應調查其他必要之證據
      者，並不侷限於此項自白確定出於任意性而已，尤重在其
      有補強證據以擔保被告自白之真實性，亦即以補強證據之
      存在，藉以限制合法自白在證據上之價值，俾發現實質上
      之真實；故即使被告之自白出於任意性，然若別無其他補
      強證據足以擔保其自白確與犯罪事實相符者，該「自白」
      仍非刑事訴訟法上得據之為認定被告犯罪事實之證據；且
      刑事訴訟法上所謂認定犯罪事實之證據，係指足以認定被
      告確有犯罪行為之積極證據而言，該項證據自須適合於被
      告犯罪事實之認定，始得採為斷罪資料，如未能發現相當
      證據或積極證據不足為不利於被告事實之認定時，自不能
      以推測或擬制之方法，以為裁判基礎，即應為有利於被告
      之認定，更不必有何有利之證據（參見最高法院二十九年
      上字第三一０五號、四十年臺上字第八六號、三十年上字
      第八一六號）。次按檢察官就被告犯罪事實，應負舉證責
      任，並指出證明之方法。因此，檢察官對於起訴之犯罪事
      實，應負提出證據及說服之實質舉證責任。倘其所提出之
      證據，不足為被告有罪之積極證明，或其闡明之證明方法
      ，無從說服法官以形成被告有罪之心證，基於無罪推定之
      原則，自應為被告無罪判決之諭知，最高法院亦著有九十
      二年臺上字第一二八號判例可憑。
（三）訊據被告丁○○、丙○○均堅詞否認有此部分之販賣ＭＤ
      ＭＡ、愷他命等犯行。經查：
   1、被告丁○○於警詢中雖坦承係自九十三年六月間起至九十
      五年一月二十二日凌晨止，在其上揭租處販賣ＭＤＭＡ、
      愷他命予被告丙○○，另被告廖峰亦固於警詢、偵查中均
      坦承係自九十三年六間某日起即有販賣ＭＤＭＡ、愷他命
      之犯行等語。然被告丁○○於警詢中曾供稱：「（該交易
      明細表）是我寫的，我與丙○○於九十五年一月二十二日
      凌晨五時對帳時所寫的，內容為丙○○將販毒所得應拆帳
      交給我八萬八千七百五十元，但我跟丙○○借二千元所以
      當日對帳丙○○實際交給我八萬六千七百五十元。」等語
      （見警卷第二０頁、二一頁），並於九十五年二月六日檢
      察官訊問後即翻異前詞，改稱：曾於九十五年一月二十二
      日僅提供ＭＤＭＡ、愷他命予被告丙○○施用等語，另被
      告丙○○則於本院審理時供稱：向被告丁○○購買毒品之
      時間有所遺忘，僅購買過二次ＭＤＭＡ、愷他命，時間大
      約於九十五年一月二十二日及之前一週，且其毒品來源尚
      另向姓名年籍不詳綽號「魚丸」之成年男子購得等語，顯
      見被告丁○○、丙○○二人先後之供述已有所不一，則其
      二人於警詢時之自白是否與事實相符、能否據以為不利其
      二人之認定，即非無疑，是自難僅憑其二人於警詢時一度
      坦認係自九十三年六月間起即有販賣ＭＤＭＡ、愷他命之
      自白而為其二人不利之認定，而仍應調查其他必要之證據
      ，以察其是否與事實相符。
   2、而證人即被告丙○○於本院審理時係證稱：卷內扣案之交
      易明細表係於九十五年一月十五日向被告丁○○購買ＭＤ
      ＭＡ、愷他命之結算結果，此部分經核與上揭被告丁○○
      於警詢中供述之情節相符，另依扣案如附表所示之物，亦
      僅足資證明被告丁○○、丙○○自白曾於九十五年一月二
      十二日販賣ＭＤＭＡ、愷他命之事實，足認被告丁○○、
      丙○○二人所為之自白，應僅如事實欄所示之犯行與事實
      相符，被告丁○○、丙○○其餘之自白即被告丁○○、丙○○除上揭事實欄所示之事實外，其二人係自九十三年六
      月間起至九十五年一月二十二日止即有連續販賣ＭＤＭＡ
      、愷他命等犯行，尚屬缺乏證據證據證明之，是其二人關
      於此部分之警詢、偵查中之自白，已有瑕疵，尚難據以採
      為不利其二人認定之證據。況因人之記憶本屬有限，若無
      其他特別之情事發生，以被告丁○○、丙○○二人常出入
      「ＰＵＢ」之情觀之，被告丁○○僅憑在「ＰＵＢ」認識
      被告丙○○，又如何能清楚陳述距今約有二年之前之被告
      丙○○向其購買毒品之時間、次數。又因公訴人對於被告
      丁○○、丙○○上揭另為之販賣ＭＤＭＡ、愷他命之犯行
      ，並未明確指出被告丁○○、丙○○二人歷次販賣之對象
      、數額及金額，自無從查證被告丁○○、丙○○此部分之
      自白是否與事實相符，況被告丁○○、丙○○二人已於本
      院審理時明確供稱交易ＭＤＭＡ、愷他命之次數約二次，
      則其二人警詢或偵查中就上揭其他販毒部分所述，容有所
      誤記或隨口誇大其詞之可能，是自不能僅以被告丁○○、
      丙○○此部分與事實不符之自白即遽入人於罪。
   3、再者，基於罪疑唯有利於被告之原則，被告丁○○、丙○○確有為如事實欄所示之販賣ＭＤＭＡ、愷他命等情，已
      業如前述，自難僅憑被告丁○○、丙○○上揭於警詢、偵
      查中有瑕疵之自白而認定其二人除有上揭業經認定之販賣
      ＭＤＭＡ、愷他命之犯行外，尚各自九十三年六月間起九
      十五年一月二十二日止，復有為販賣ＭＤＭＡ、愷他命之
      犯行，是公訴人此部分之指訴應屬無據。
（四）綜上所述，本件就被告丁○○、丙○○上揭除事實欄所示
      之販賣ＭＤＭＡ、愷他命等犯行外，被告丁○○、丙○○
      其餘販賣ＭＤＭＡ、愷他命部分，因檢察官所舉之證據仍
      有未足，其間仍有合理之懷疑存在，亦即依現有證據，尚
      有合理懷疑之處而無從說服法院形成被告丁○○、丙○○
      有罪之心證。此外，復查無其他積極證據足資證明被告丁○○、丙○○水有何此部分販賣毒品之犯行，既無證據證
      明被告丁○○、丙○○犯罪，揆諸上揭法條規定，自應為
      被告丁○○、丙○○無罪之諭知，惟公訴人認此部分與前
      揭其二人經起訴判處有罪部分，具有連續犯之裁判上一罪
      關係，爰均不另為無罪之諭知，併予敘明。
據上論斷，應依刑事訴訟法第二百九十九條第一項前段，毒品危
害防制條例第四條第二項、第三項、第十七條、第十八條第一項
前段、第十九條第一項，刑法第十一條、第二條第一項前段、第
五十六條（修正前）、第五十五條（修正前）、第四十七條（修
正前），判決如主文。
中    華    民    國    95    年    8     月    24    日
                        臺灣臺中地方法院刑事第十一庭
                            審判長法  官  林源森
                                  法  官  丁智慧
                                  法  官  王世華
上正本證明與原本無異。
如不服本判決，應於送達後十日內向本院提出上訴狀（須附繕本
），上訴於臺灣高等法院臺中分院。
                                  書記官  劉易柔
中    華    民    國    95    年    8     月    24    日
附錄法條
毒品危害防制條例第四條
製造、運輸、販賣第一級毒品者，處死刑或無期徒刑；處無期徒
刑者，得併科新臺幣一千萬元以下罰金。
製造、運輸、販賣第二級毒品者，處無期徒刑或七年以上有期徒
刑，得併科新臺幣七百萬元以下罰金。
製造、運輸、販賣第三級毒品者，處五年以上有期徒刑，得併科
新臺幣五百萬元以下罰金。
製造、運輸、販賣第四級毒品者，處三年以上十年以下有期徒刑
，得併科新臺幣三百萬元以下罰金。
製造、運輸、販賣專供製造或施用毒品之器具者，處一年以上七
年以下有期徒刑，得併科新臺幣一百萬元以下罰金。
前五項之未遂犯罰之。
附表一：
 ┌────┬────────┬─────────┬────┐
 │編  號  │數   量         │鑑驗結果          │備註    │
 ├────┼────────┼─────────┼────┤
 │一      │實稱毛重零點五零│檢出Ketamine      │被告賴欣│
 │        │一公克（含塑膠袋│Acetaminophen（愷 │吟所有  │
 │        │一個），鑑驗剩餘│他命）成分        │        │
 │        │毛重零點四八八公│                  │        │
 │        │克（含塑膠袋一個│                  │        │
 │        │）。            │                  │        │
 ├────┼────────┼─────────┼────┤
 │二      │十二顆          │檢出MDMA成分      │外觀米色│
 │        │                │                  │圓形錠；│
 │        │                │                  │被告廖峰│
 │        │                │                  │正所有  │
 ├────┼────────┼─────────┼────┤
 │三      │四顆            │檢出MDMA成分      │外觀黃色│
 │        │                │                  │圓形錠，│
 │        │                │                  │有「三菱│
 │        │                │                  │」圖案；│
 │        │                │                  │被告廖峰│
 │        │                │                  │正所有。│
 ├────┼────────┼─────────┼────┤
 │四      │一顆            │檢出MDMA成分      │外觀黃色│
 │        │                │                  │圓形錠，│
 │        │                │                  │有「星星│
 │        │                │                  │」圖案；│
 │        │                │                  │被告廖峰│
 │        │                │                  │正所有。│
 │        │                │                  │        │
 ├────┼────────┼─────────┼────┤
 │五      │實稱毛重四三點三│檢出Ketamine成分  │被告廖峰│
 │        │五五公克（含塑膠│                  │正所有  │
 │        │袋五十五個、標籤│                  │        │
 │        │紙二個）。鑑驗剩│                  │        │
 │        │餘毛重四三點三四│                  │        │
 │        │零公克（含五十五│                  │        │
 │        │個塑膠袋及標籤紙│                  │        │
 │        │二張）          │                  │        │
 ├────┼────────┼─────────┼────┤
 │六      │八顆            │檢出PMMA成分      │同上    │
 │        │                │                  │        │
 └────┴────────┴─────────┴────┘


司法院資訊處製作；財團法人民間司法改革基金會備份。
